【裁判字號】    90,上易,3288
【裁判日期】    901030
【裁判案由】    違反電子遊戲場業管理條例等
【裁判全文】
臺灣高等法院刑事判決                            九十年度上易字第三二八八號
    上  訴  人  臺灣宜蘭地方法院檢察署檢察官
    被      告  甲○○
                乙○○
                丙○○
右上訴人因被告等賭博等案件，不服臺灣宜蘭地方法院九十年度易字第三一三號，中
華民國九十年七月二十六日第一審判決（起訴案號：臺灣宜蘭地方法院檢察署八十九
年度偵字第三二六四號、九十年偵字第一六九號、九十年度偵字第五０五號），提起
上訴，本院判決如左：
    主  文
上訴駁回。
    事  實
一、甲○○基於概括犯意，分別與乙○○、丙○○及綽號「阿元」之不詳姓名成年男
    子間，分別為賭博之犯意聯絡，自八十九年九月初開始，先後由丙○○、乙○○
    、「阿元」分別在甲○○所經營位於宜蘭市○○路一六五號一統便利商店之公眾
    得出入之場所內，擺置賭博性電動玩具小瑪莉變異體各一台，連續與不特定之人
    賭博財物，其賭博方式為：賭客每次投入新台幣（下同）十元，經賭客把玩後，
    若押中，依據螢幕上所顯示之分數兌換現金或等值之獎品，若未押中，則所下分
    數由機台沒收，甲○○分別與乙○○、丙○○、「阿元」約定，就機台內所賺得
    之硬幣五五分帳，嗣於八十九年十一月八日晚間十時五分許，適賭客林芳正（業
    經有罪判決確定）在場把玩上述機台賭博財物，當場為警查獲，並扣得上揭機具
    三台（含ＩＣ板三塊）、在丙○○所擺設之「小瑪莉」機具內之賭資四千六百元
    及林芳正放置於機台上之賭資四百元。
二、案經宜蘭縣警察局報告臺灣宜蘭地方法院檢察署檢察官偵查起訴。
    理  由
一、右揭事實，業據被告丙○○於偵查及原審審理時，被告甲○○、乙○○迭於偵審
    及本院審理時坦承不諱，核與另案共同被告林芳正供述情節相符，復有賭博性電
    動機具小瑪莉三台及於前開賭博性電動機具內查扣之賭資四千六百元及林芳正置
    放於機台上之賭資四百元扣案可資佐證。本件事證明確，被告等賭博犯行堪以認
    定，均應依法論科。
二、核被告甲○○、乙○○、丙○○所為，係犯刑法第二百六十六條第一項前段在公
    眾得出入之場所賭博財物罪。被告甲○○分別與被告乙○○、丙○○及綽號「阿
    元」之不詳姓名成年男子間具有犯意聯絡及行為分擔，均為共同正犯。被告甲○○、乙○○、丙○○多次以電動賭博機具供人對賭之行為，時間緊接、手法相同
    、觸犯構成要件相同之罪名，顯係基於概括犯意為之，均應依連續犯規定論以一
    罪並加重其刑。
三、原審本於同上見解，適用刑法第二十八條、第五十六條、第二百六十六條第一項
    前段、第四十二條第二項，罰金罰鍰提高標準條例第一條前段、第二條，並審酌
    被告甲○○、乙○○及丙○○犯罪之動機、目的、手段、所犯對社會治安影響不
    大及對他人法益之侵害程度、擺設時間並非長久及犯罪後態度等一切情狀，分別
    量處被告甲○○罰金三千元，被告乙○○、丙○○各處罰金二千元，並均諭知易
    服勞役之折算標準，且說明扣案之賭博性「小瑪莉」變異體機具三台（含ＩＣ板
    三片）、機具內賭資四千六百元及林芳正置於機具上之賭資四百元為當場賭博之
    器具及在賭台處之財物，不問屬於犯人與否，均依刑法第二百六十六條第二項沒
    收，另說明公訴意旨另以：被告甲○○、乙○○、丙○○明知未依電子遊戲場業
    管理條例辦理電子遊戲場業務之營利事業登記，即於前揭時、地擅自擺設「小瑪
    莉」變異體型之賭博性電動機具，供不特定人打玩之行為，因認被告等尚涉有違
    反電子遊戲場業管理條例第十五條規定，而應依同條例第二十二條論處。惟按電
    子遊戲場業管理條例第十五條規定，未經本條例辦理營利事業登記者，不得經營
    電子遊戲場，否則違反該條規定者，即應依同條例第二十二條規定，處行為人一
    年以下有期徒刑、拘役或科或併科新台幣五十萬元以上二百五十萬元以下罰金。
    又該條例第三條、第四條分別規定：「本條例所稱電子遊戲場業，指設置電子遊
    戲機供不特定人益智娛樂之營利事業」、「本條例所稱電子遊戲機，指利用電、
    電子、電腦、機械或其他類似方式操縱，以產生或顯示聲光影像、圖案、動作之
    遊樂機具，或利用上述方式操縱鋼珠或鋼片發射之遊樂機具。但未具影像、圖案
    ，僅供兒童騎乘者，不包括在內。前項電子遊戲機不得有賭博或妨害風化之設計
    及裝置，其分類如下：一、益智類。二、鋼珠類。三、娛樂類。前項分類標準，
    由中央主管機關定之」由以上第三條及第四條第二項本文規定意旨得知，該條文
    規範內容限於益智娛樂之電子遊戲機，並不包含賭博性及妨害風化設計之裝置，
    亦即應係指經營設置益智類、鋼珠類、娛樂類之電子遊戲機，至若所擺設之機具
    涉及賭博者，實無適用右開條例辦理營業登記之可能，而應由刑法賭博罪章之相
    關條文加以規範。本件被告乙○○、丙○○及綽號「阿元」之不詳姓名成年男子
    分別擺設於被告甲○○店內之前揭機具三台，均屬於可兌換獎品或現金之具有射
    倖性之賭博性機具，復無其他積極證據足認被告甲○○、乙○○、丙○○有擺設
    其他益智類、遊戲類之電子遊戲機具，依據前揭規定，自非電子遊戲場業管理條
    例所規範之範疇。經核原審認事用法，均無不合，量刑亦稱允當，公訴人上訴意
    旨以電子遊戲場業管理條例第二十二條之罪所非難者係未為登記之不作為本身，
    與賭博罪所非難者係行為人違反禁止義務之積極行為，迥然有異，而二罪間尚無
    方法結果之牽連犯關係，應分別論罰，是被告甲○○、乙○○、丙○○三人除犯
    賭博罪外，另應成立電子遊戲場業管理條例第二十二條之罪等語，執之指摘原判
    決不當，為無理由，應予駁回。
四、被告丙○○經合法傳喚，無正當之理由不到庭，爰不待其陳述，逕行判決。
據上論斷，應依刑事訴訟法第三百六十八條、第三百七十一條，判決如主文。
本案經檢察官劉斐玲到庭執行職務。
中      華      民      國    九十      年      十      月    三十      日
                            台灣高等法院刑事第十五庭
                                審判長法  官  房  阿  生
                                      法  官  雷  元  結
                                      法  官  鄧  振  球
右正本證明與原本無異。
不得上訴。
                                      書記官  洪  秋  帆
中      華      民      國    九十      年      十一    月      一      日
附錄：本案論罪科刑法條全文
中華民國刑法第二百六十六條
在公共場所或公眾得出入之場所賭博財物者，處一千元以下罰金。但以供
人暫時娛樂之物為賭者，不在此限。
當場賭博之器具與在賭檯或兌換籌碼處之財物，不問屬於犯人與否，沒收
之。


司法院資訊處製作；財團法人民間司法改革基金會備份。
